【裁判字號】    94,訴,1624
【裁判日期】    950331
【裁判案由】    清償借款
【裁判全文】
臺灣板橋地方法院民事判決              94年度訴字第1624號
原      告  乙○○
被      告  甲○○
                      巷112.
訴訟代理人  林慈發律師
上列當事人間請求清償借款事件，本院於中華民國95年3 月17日
言詞辯論終結，判決如下：
    主      文
原告之訴駁回。
訴訟費用由原告負擔。
    事實及理由
一、原告主張：兩造曾為同事，被告於民國94年4 月間向原告表
    示其健康狀況不佳，工作壓力大，欲辭職休養身體，遂於94
    年4 月14日向原告借款新臺幣（下同）70萬元，原告於同日
    自板信商銀中正分行00000000000000號帳戶提領現金70萬元
    交付予被告，由被告於同日存入其在板信商銀埔墘分行0000
    0000000000號帳戶內，以償還被告所稱積欠之信用貸款30萬
    元及車貸40萬元。原告另在94年4 月22日交付15萬元、30萬
    元予被告，94年4 月25日復交付被告6 萬元借款，94年4 月
    26日再交付現金100 萬元借款予被告，共計交付221 萬元之
    借款予被告。其中70萬元被告稱待找到工作後再行返還原告
    ，另151 萬元被告已以150 萬元之支票返還予原告。又被告
    於94年6 月初向原告稱無力繳納信用卡帳款，原告於94年6
    月4 日交付借款現金11萬元予被告。被告迄今尚欠94年4 月
    間之借款70萬元及94年6 月4 日借款11萬元，爰依消費借貸
    之法律關係，請求被告返還借款81萬元（下稱系爭二筆款項
    ）。併為聲明：被告應返還借款81萬元及自起訴狀繕本送達
    翌日起至清償日止，按年息5%計算之法定遲延利息等語。
二、被告則以：兩造於94年4 月間同任職於板信商銀期間，原告
    常邀同被告出遊、逛街購物，出手大方，被告基於原告在臺
    灣無家人復係被告主管，故無法拒絕常陪原告逛街。嗣原告
    表示欲栽培被告，表示欲交由被告投資基金等理財商品來作
    公司業績，原告遂於94年4 月14日交付現金70萬元，另於94
    年4 月27日以現金80萬元交由被告存入板信商銀埔墘分行被
    告00000000000000號帳戶內，惟原告迄未指示被告操作投資
    ，反而一再藉機接近被告，被告發現原告行為異常，被告發
    覺其可能有同性戀傾向，遂於94年5 月17日於板信商銀埔墘
    分行支出轉開支票150 萬元至板信商銀中正分行開立銀行支
    票交付原告，原告並於94年5 月18日存入板信營業部兌現，
    兩造間並無任何借貸關係。另原告主張94年6 月間信用卡債
    11萬元部分，實係原告於94年4 月間稱其信用卡額度已滿，
    無法繼續刷卡，乃借用被告之信用卡刷卡，再將費用返還被
    告，被告因原告為其主管及朋友，故先行將信用卡借用原告
    使用，嗣後原告再交付11 萬 元以清償信用卡款，兩造並無
    任何借貸關係存在，且被告亦均已返還原告等語，資為抗辯
    ，併為答辯聲明：原告之訴駁回。
三、兩造於本院95年2 月10日言詞辯論期日依民事訴訟法第271
    條之1 準用第270 條之1 第1 項第3 款、第3 項規定，協議
    簡化爭點，其不爭執及爭執之事項如下（見本院卷第46頁至
    第47頁）：
  (一)兩造不爭執之事項：
    1.原告請求借款之原因事實：(1)94年4 月14日借款70萬元、
      (2)94年6 月4 日借款11萬元，共計81萬元。
    2.原告於94年4 月14日交付現金70萬元予被告，由被告存入
      板信商銀埔墘分行第00000000000000號被告之帳戶內。
    3.被告曾於94年6月收受原告交付之現金11萬元。
    4.被告曾於94年5 月17日於板信商銀埔墘分行支出轉開面額
      150 萬元之支票1 紙予原告，由原告於94年5 月18日存入
      板信商銀營業部提示兌現，被證1 形式上為真正（見本院
      卷第27頁）。
    5.原告提出94年8 月13日被告所發簡訊為真正（見本院卷第
      40 頁）。
    6.本件訴訟標的法律關係：借款返還請求權。
  (二)兩造爭執之事項：
    1.原告交付70萬元是否借款？或原告委託被告代為購買基金
      等理財商品投資所用？
    2.原告交付11萬元是否借款？或原告向被告借用信用卡刷卡
      購物，而返還予被告之刷卡帳款？
    3.被告交付原告面額150 萬元之支票是否用以清償包含94年
      4 月14日交付之70萬元在內之款項？
    4.原告提出兩造間94年6月30日錄音譯文是否為真正？
四、原告主張其於94年4 月14日交付現金70萬元予被告，由被告
    存入板信商銀埔墘分行00000000000000號被告之帳戶內，原
    告復於94年6 月間收受原告交付之現金11萬元，嗣被告於94
    年5 月17日於板信商銀埔墘分行支出轉開面額150 萬元之支
    票1 紙予原告，由原告於94年5 月18日存入板信商銀營業部
    提示兌現，另原告於94年6 月間交付現金11萬元予被告之事
    實，業據原告提出存摺影本2 件（見臺中地院卷第20頁至第
    22 頁）， 復經兩造協議所不爭執，自堪採信為真實。
五、按稱消費借貸者，謂當事人一方移轉金錢或其他代替物之所
    有權於他方，而約定他方以種類、品質、數量相同之物返還
    之契約，民法第474條第1項定有明文。又按當事人主張有金
    錢借貸關係存在，須就其發生所須具備之特別要件即金錢之
    交付與借貸意思表示相互一致負舉證責任。而交付金錢之原
    因多端，或為買賣，或為贈與，或因其他之法律關係而為交
    付，非謂一有金錢之交付，即得推論授受金錢之雙方即屬消
    費借貸關係。若僅證明有金錢之交付，未證明借貸意思表示
    互相一致者，尚不能認有金錢借貸關係存在（最高法院92年
    度臺上字第557號判決意旨參照）。
六、原告主張其分別於94年4 月14日及94年6 月間分別交付借款
    70萬元、11萬元予被告，被告固自認收受該二筆現金，惟否
    認兩造間有借貸之合意，揆諸前揭說明，自應由原告就兩造
    間有成立消費借貸契約之合意負舉證責任。經查：
  (一)原告提出之存摺影本僅能證明原告確有交付系爭二筆款項予
    被告，尚難以原告單純交付現金之事實，遽認兩造間確有借
    貸關係存在。
  (二)原告主張被告與原告電話通話時自承向原告借用系爭二筆款
    項，並提出兩造於94年6 月30日之電話通話譯文為證（見臺
    中地院卷第10頁以下）。惟查被告並未於通話中自認兩造間
    曾有借貸之合意，被告雖稱：「隨便妳，妳覺得是多少就多
    少，反正我已經拿妳的錢」（見臺中地院卷第11頁），惟此
    僅能認被告自承收受系爭二筆款項。況被告於電話中復稱：
    「小姐，這、這我沒有辦法，而且我沒有欠妳85萬」（見臺
    中地院卷第10頁）、「（原告蔡：那時候我就不是拿了，墊
    了那15萬去補了那股票錢了呀）……我是把那，那股票錢都
    還給妳了，妳怎麼一直跟我講那股票15萬的事情呢？」、「
    當初妳跟我講這個錢拿來給我還的，妳根本，妳本來當初的
    原，意就是說那個錢就是等於是給我的」、「我只是沒有錄
    音而已，妳口口聲聲說那個錢就是給我的」（見臺中地院卷
    第11頁），兩造於電話錄音譯文中既多次提及買賣股票之款
    項，被告復多次稱原告交付之款項係單純給予被告，被告自
    始至終均未自承係向原告借用系爭二筆款項，至於電話錄音
    譯文其餘多半係與原告就清償期及金額討價還價，尚難認被
    告自認與原告間確有借貸之合意，尚難以原告提出之電話錄
    音譯文認原告已舉證證明兩造間確有借貸之合意。
  (三)另原告自承：「我後來是不是給妳11萬，就是『還』妳11萬
    ，妳要繳卡」，被告稱：「那是信用卡的錢」（見臺中地院
    卷第10頁），則原告既自承繳交信用卡帳款之11萬元係還給
    被告之款項，足證被告抗辯系爭11萬元係因原告向被告借信
    用卡刷卡簽帳，始提領11萬元款項予被告繳納信用卡帳款等
    語，尚非子虛。另原告復自承：「……那20萬當中，有好大
    一筆錢是因為我先買了一些名牌東西給妳……但妳把名牌東
    西還我可以嗎？」（見臺中地院卷第14頁），亦證原告交付
    繳納信用卡帳款之11萬元係「還」給被告之款項，且係原告
    購買名牌商品給予被告，甚至向被告要求返還該等名牌商品
    ，自難認原告已舉證證明兩造間就系爭二筆款項確有成立消
    費借貸之合意。
  (四)基上，原告既未舉證證明兩造間就系爭二筆款項確有借貸之
    合意，原告依據借貸契約，請求被告返還借款81萬元，自屬
    無據。
七、綜上所述，原告未舉證證明兩造間就系爭二筆款項共計81萬
    元已有借貸之合意，從而，原告依據借款返還請求權，請求
    被告返還借款81萬元，及自起訴狀繕本送達翌日起至清償日
    止，按年息5%計算之法定遲延利息，洵屬無據，應予駁回。
八、本案論證已臻明確，兩造其餘主張、陳述、舉證暨攻擊防禦
    方法，經本院審酌後，認均與本案判斷結果無影響，毋庸再
    予一一審酌，附此敘明。
九、結論：本件原告之訴為無理由，依民事訴訟法第78條，判決
    如主文。
中    華    民    國    95    年    3     月    31    日
                  民事第一庭    法  官  周舒雁
上列正本係照原本作成
如對本判決上訴，須於判決送達後20日內向本院提出上訴狀
中    華    民    國    95    年    3     月    31    日
                                書記官  張坤校


司法院資訊處製作；財團法人民間司法改革基金會備份。
